【裁判字號】    95,交聲,1284
【裁判日期】    951229
【裁判案由】    聲明異議
【裁判全文】
臺灣臺中地方法院交通事件事裁定      95年度交聲字第1284號
原處分機關  交通部公路總局新竹區監理所桃園監理站
受處分人    甲○○
上列受處分人因違反道路交通管理處罰條例案件，對於交通部公
路總局新竹區桃園監理所民國九十五年十月十二日所為之裁決（
桃監裁罰字第裁五二－Ａ00000000號裁決書），聲明異
議，本院裁定如下：
    主  文
原處分撤銷。
甲○○不依規定駛入來車道處罰鍰新台幣玖百元。
    理  由
一、原處分機關交通部公路總局新竹區監理所桃園監理站略以：
    本案經檢視違規採證照片確為該車無誤，其違規之事實應堪
    認定。然異議人即受處分人（下稱受處分人）甲○○稱未收
    受違規單部分，經轉請舉發單位查覆：查本件通知單經郵寄
    因招領逾期退回後，再依行政程序法第七十四條、第七十六
    條規定辦理寄存送達程序，惟仍無人簽收經郵局再次退回，
    請惠依權責裁處。又依送達程序經觀以舉發單位上開函文檢
    附之違規單送達證書，郵局並無於送達證書蓋章戳證明已完
    成寄存送達效力，故為維護受處分人權益，認原依違反道路
    交通管理事件統一裁罰基準及處理細則第四十四條第一項規
    定掣填桃監裁罰字第裁罰字第裁五二－Ａ00000000
    號裁決書，處罰受處分人新臺幣一千八百元整似有未洽，建
    請貴院以改裁處受處分人新臺幣九百元整（依裁罰基準表）
    等語。
二、本件受處分人甲○○略以：受處分人甲○○所有ＣＬＦ－五
    五０號重機車於九十五年五月十二日八時四十六分行經長安
    東路與新生北路路口，為臺北市政府交通警察大隊逕行舉發
    「不依規定駛入來車道」，並填掣北市警交大字第Ａ000
    00000號違規通知單移送本站處理。而受處分人之違規
    事實為「不依規定駛入來車道」，按道路交通管理處罰條例
    第四十五條第一項第三款，得處罰六百元以上一千八百元以
    下罰鍰。受處分人在此之前從未接獲任何違規通知單（即紅
    單）通知違規事實，原處分機關即處以最高罰鍰一千八百元
    ，似乎有欠公允。請  貴院查明執行單位是否確實曾以掛號
    郵寄罰？若無告知受處分人違規情事，懇請依最低罰鍰六百
    元處罰始為妥當等語。
三、按汽車駕駛人，爭道行駛有不依規定駛入來車道者，處新臺
    幣六百元以上一千八百以下罰鍰；道路交通管理處罰條例第
    四十五條第一項第三款定有明文。又按汽車在雙向二車道行
    駛時，在劃有分向限制線之路段，不得駛入來車之車道內，
    道路交通安全規則第九十七條第一項第二款亦定有明文；復
    依違反道路交通管理事件統一裁罰標準表規定，本件逾期未
    到案逕行裁決應處罰鍰一千八百元。另汽車違反道路交通管
    理事件，以科學儀器取得違規證據資料，足資認定其違規事
    實者，得逕行舉發之，而逕行舉發，應記明車輛牌照號碼、
    車型等可資辨明之資料，查明汽車所有人姓名或名稱、住址
    ，並以該汽車所有人為被通知人製單舉發之，由舉發機關送
    達被通知人；再按送達，不能依前二條規定為之者，得將文
    書寄存送達地之地方自治或警察機關，並作送達通知書兩份
    ，一份黏貼於應受送達人住居所、事務所、營業所或其就業
    處所門首，另一份交由鄰居轉交或置於該送達處所信箱或其
    他適當位置，以為送達。前項情形，由郵政機關為送達者，
    得將文書寄存於送達地之郵政機關。寄存機關自收受寄存文
    書之日起，應保存三個月，亦為行政程序法第七十四條所明
    定。再依道路交通管理處罰條例第九條第一項規定，本條例
    所定罰鍰之處罰，受處罰人接獲違反道路交通管理事件通知
    單後，於十五日內得不經裁罰，逕依第九十二條第三項之罰
    鍰基準規定，向指定之處所繳納結案；不服舉發事實者，應
    於十五日內，向處罰機關陳述意見；其不依通知所定期限前
    往指定處所聽候裁決，且未依規定期限繳納罰鍰結案或向處
    罰機關陳述意見者，處罰機關得逕行裁決之。又依行為人有
    本條例之情形者，應填製舉發違反道路交通管理事件通知單
    ，並於被通知人欄予以勾記，逕行舉發者，應按已查明之資
    料填註車牌號碼、車輛種類、車主姓名或地址，並於通知單
    上方空白處加註逕行舉發之文字後，由舉發機關送達被通知
    人；又處理違反道路交通管理事件，有關文書送達之程序，
    依行政程序法之規定，違反道路交通管理事件統一裁罰基準
    及處理細則第十一條第一項第三款、第五條分別定有明文。
四、經查：本件受處分人甲○○，駕駛車牌號碼ＣＬＦ－五五０
    號重型機車，於上開時、地，因「爭道行駛有不依規定駛入
    來車道」之違規事實，經臺北市政府警察局交通大隊員警當
    場拍照採證後，依違反道路交通安全管理處罰條例第四十五
    條第一項第三款規定，掣填北市警交大字第Ａ000000
    00號舉發違規通知單，裁罰受處分人新臺幣九百元之罰鍰
    ，於法並無不合，此有臺北市政府警察局舉發違反道交通管
    理事件通知單、違規車輛採證照片一張附卷可稽。是本件受
    處分人有上開違規事實洵堪認定，應無疑義。然查前揭舉發
    通知單雖由原舉發機關於九十五年六月七日，依郵務送達方
    式寄發至桃園縣大園鄉橫峰村赤牛調二七八號地址，惟依查
    詢受處分人甲○○之戶籍地址遷徒紀錄資料查結果所示，受
    處分人於九十年十二月二十八日至九十五年十月十二日之戶
    籍地址應係臺中縣龍井鄉○○村○○路五九巷三十號七樓之
    二，始為受處分人之正確戶籍地址，是原舉發機關並未依行
    政程序法第七十四條、第七十六條寄存送達方式將違規舉發
    通知單於法定程序內合法送達至受處分人戶籍地址，未符合
    行政程序法有關「寄存送達」之規定外，且依檢附之違規單
    送達證書所示，送達證書並未蓋戳證明已完成寄存送達效力
    於法亦不合，此有交通部公路總局新竹區監理所桃園監理站
    違反道路交通管理事件不服裁決聲明異議案件移送書及裁罰
    字第裁五二－Ａ00000000號裁決書、送達證書影本
    在卷可憑。是交通部公路總局新竹區監理所桃園監理站於九
    十五年十月十二日，依違反道路交通管理事件統一裁罰基準
    及處理細則第四十四條第一項規定，認受處分人有逾期未繳
    納本件罰鍰，依法裁處受處分人一千八百元之罰鍰，於法不
    合。是本件受處分人以「原舉發單位之違規通知單不生合法
    送達效力」為由提出本件聲明異議應為有理由，本院應將原
    處分撤銷，改裁處受處分人新臺幣九百元之罰鍰（參照違反
    道路交通管理事件統一裁罰基準表）。另受處分人雖於聲明
    異議狀謂：倘查無受處分人有經執法單位合法告知違規情事
    ，懇請依最低罰鍰六百元處罰始為妥當云云。然查原處分機
    關係依違反道路交通管理統一裁罰基準表「不依規定駛入來
    車道」之規定裁處受處分人九百元之罰鍰，於法亦無不合，
    是受處分人執前詞為辯稱應為無理由，就部份異議為無理由
    ，應予駁回。
據上論斷，應依道路交通管理處罰條例第八十七條第二項、道路
交通案件處理辦法第二十條，裁定如主文。
中    華    民    國    95    年    12    月    29    日
                    交通法庭    法  官  黃松竹
上正本證明與原本無異。
如不服本裁定應於送達後五日內向本院提出抗告狀。
                                書記官  董美惠
中    華    民    國    95    年    12    月    29    日


司法院資訊處製作；財團法人民間司法改革基金會備份。
